臺灣彰化地方法院民事裁定
110年度監宣字第228號
聲  請  人  張學訓  


相  對  人  張謝素蘭


關  係  人  張管    

上列聲請人聲請監護宣告事件，本院裁定如下：
    主    文
宣告張謝素蘭（女，民國00年0月00日生，身分證統一編號：Z00
0000000號）為受監護宣告之人。
選定張學訓（男，民國00年00月00日生，身分證統一編號：Z000
000000號）為受監護宣告之人之監護人。
指定張管（男，民國00年00月0日生，身分證統一編號：Z000000
000號）為會同開具財產清冊之人。
聲請程序費用由受監護宣告之人負擔。
    理    由
一、聲請意旨略以：聲請人張學訓係相對人張謝素蘭之子，相對
    人於民國105年8月9日因失智症而不能為意思表示或受意思
    表示，有親屬系統表、同意書、中華民國身心障礙證明、戶
    籍謄本、彰化基督教醫療財團法人員林基督教醫院診斷書等
    件為證，為辦理繼承相關事宜，爰依家事事件法第10章、11
    章之規定，聲請准予裁定相對人為受監護宣告之人，並請求
    選定聲請人張學訓為相對人之監護人，同時指定相對人之子
    張管為會同開具財產清冊之人等語。
二、按對於因精神障礙或其他心智缺陷，致不能為意思表示或受
    意思表示，或不能辨識其意思表示之效果者，法院得因本人
    、配偶、四親等內之親屬、最近一年有同居事實之其他親屬
    、檢察官、主管機關或社會福利機構之聲請，為監護之宣告
    ，民法第14條第1項定有明文。次按受監護宣告之人應置監
    護人。法院為監護之宣告時，應依職權就配偶、四親等內之
    親屬、最近一年有同居事實之其他親屬、主管機關、社會福
    利機構或其他適當之人選定一人或數人為監護人，並同時指
    定會同開具財產清冊之人。法院為前項選定及指定前，得命
    主管機關或社會福利機構進行訪視，提出調查報告及建議。
    監護之聲請人或利害關係人亦得提出相關資料或證據，供法
    院斟酌。法院選定監護人時，應依受監護宣告之人之最佳利
    益，優先考量受監護宣告之人之意見，審酌一切情狀，並注
    意下列事項：(一)受監護宣告之人之身心狀態與生活及財產
    狀況。(二)受監護宣告之人與其配偶、子女或其他共同生活
    之人間之情感狀況。(三)監護人之職業、經歷、意見及其與
    受監護宣告之人之利害關係。(四)法人為監護人時，其事業
    之種類與內容，法人及其代表人與受監護宣告之人之利害關
    係，民法第1110條、第1111條、第1111條之1分別定有明文
    。
三、經查，聲請人主張之上開事實，業據其提出親屬系統表、同
    意書、中華民國身心障礙證明、戶籍謄本、彰化基督教醫療
    財團法人員林基督教醫院診斷書等件為證。又經本院在鑑定
    人衛生福利部彰化醫院王鴻松醫師前訊問相對人，經詢問相
    對人聲請人是誰，相對人回答最小的哥哥。又鑑定人當場具
    結鑑定陳述：詳細鑑定另陳鑑定報告書等語，有本院訊問筆
    錄可佐。另經本院囑託衛生福利部彰化醫院鑑定結果，認為
    ：「(一)醫學上的診斷（生物學上之要素）：診斷名：失智
    症。失智障礙程度：重度。(二)生活狀況及現在身心狀態：
    日常生活狀況：1.日常生活的動作（ADL），例如飲食、排
    泄、沐浴、更衣等，需要他人照護。2.經濟活動：喪失能力
    。3.社會性：認知差，無法與外界適當反應。4.無獨立生存
    能力。身體狀態【包括理學檢查、臨床檢查(尿、血等)及其
    他檢查】1.重聽。2.下肢無力，需攙扶走路。精神狀態(1)
    意識／溝通性：意識清楚，可以聽指令舉手和說出自己名字
    。(2)記憶力：差（忘記自己年紀）。(3)定向力：差（把三
    兒子當成最小哥哥，不知道鑑定日期和地點）。(4)計算能
    力：差（10-2=?）。(5)理解．判斷力：差（不知道穿白袍鑑
    定人是醫師）。(6)現在性格特徵：溫和。(7)其他（氣氛．
    感情狀態．幻覺．妄想．異常行動等）：視幻覺（住家附近電
    線桿有許多人）。(三)有關判斷能力判定之意見：不能管理
    處分自己財產。判定的根據（檢查所見及說明）：1.前述第
    2項（生活狀況及現在身心狀態）之現場身體理學檢查及精
    神狀態檢查。2.重大傷病卡，診斷F03.91 失智症，有效日
    期自106年2月11日起。(四)回復可能性說明：相對人在106
    年2月11日有失智症的重大傷病卡，目前認知差，把三兒子
    認成小哥哥，日常生活需要他人照顧，回復可能性低。(五)
    鑑定判定及說明：【鑑定判定】1.基於受鑑定人有精神上之
    障礙（失智症）其程度達重度，不能管理處分自己的財產，
    回復之可能性低。2.精神障礙(其他心智缺陷)之程度，不能
    為意思表示或受意思表示，不能辨識其意思表示之效果，可
    為監護宣告。」等語，有衛生福利部彰化醫院民國110年8月
    17日彰醫精字第1100500296號函附成年監護（輔助）鑑定書
    可稽。堪認相對人因精神障礙或其他心智缺陷，致不能為意
    思表示或受意思表示，亦不能辨識其意思表示之效果。故本
    件聲請監護宣告為有理由，應予准許，爰宣告相對人為受監
    護宣告之人。
四、本件相對人既經監護宣告，業如前述，揆諸前揭規定，自應
    為其選定監護人及指定會同開具財產清冊之人。查聲請人、
    關係人張管為相對人之子。聲請人及關係人張管、張學遠、
    張慶全、張云銣皆同意由聲請人擔任監護人，並同意指定關
    係人張管為會同開具財產清冊之人，有親屬系統表、同意書
    、戶籍謄本為證。本院審酌聲請人、關係人張管為相對人之
    子，與相對人關係非常密切，由渠等分別擔任相對人之監護
    人、會同開具財產清冊之人，應符合相對人之最佳利益，爰
    裁定如主文第2、3項所示。
五、末依民法第1113條準用同法第1099條、第1099條之1之規定
    ，於監護開始時，監護人張學訓對於受監護宣告之人張謝素
    蘭之財產，應會同關係人張管於2個月內開具財產清冊，並
    陳報法院，於開具完成並陳報法院前，監護人對於受監護宣
    告之人之財產，僅得為管理上必要之行為，併此指明。
六、訴訟費用負擔之依據：家事事件法第164條第2項。 
中　　華　　民　　國　　110 　年　　8 　　月　　23　　日
                  家事法庭    法　官  陳明照
以上正本係照原本作成。　　　　　　　 
如不服本裁定，應於送達後10日內向本院提出抗告狀，並繳納抗
告費新臺幣1,000元。
中　　華　　民　　國　　110 　年　　8 　　月　　23　　日
                              書記官  姚怡蕙